---
output: html_document
editor_options: 
  chunk_output_type: console
---
# Live demo

## Paquetes

```{r}
library(tidyverse)
library(sf)
library(tidygraph)
library(sfnetworks)
library(mapview)
library(rnaturalearth)
```

## Datos espaciales 

Una pequeña introducción a `sf` y su estructura de datos. 
Comencemos con polígonos de países en el mundo

```{r sf}
mundo = ne_countries(
  scale = 110,
  returnclass = 'sf'
)
mundo |>
  select(admin, continent, type)
```

El poder de `sf` recae en su capacidad de manejar datos espaciales de una manera
intuitiva y organizada: "tidy"!
Por ejemplo, podemos cambiar rápidamente el sistema de coordenadas:

```{r sfcoord}
mundo |> st_crs()
mundo |> st_coordinates() |> head()
mundo |> st_transform(3857) |> st_coordinates() |> head()
```

Y visualizar la geometría con una línea de código:

```{r sfplot}
plot(mundo$geometry)
```

¿Mapa interactivo? Podemos usar `mapview`:

```{r sftmap}
mapview(mundo)
```

## Redes espaciales

Ahora que somos expertos en `sf`, vamos directo a las redes espaciales. 
Llamamos a la libreria `sfnetworks` y a su red para ejemplos `roxel`.

```{r roxel}
roxel$geometry |> plot()
```

Roxel representa la red vial de un pueblo en Münster, Alemania. 
Estamos en el OHW, ¿qué tal si vamos por un ejemplo en el océano?

#### Submarine Cable Map

Cables submarinos son uno de los usos del océano que generalmente pasa desapercibido, pero son clave para la comunicación por Internet. Para aprender un poco más sobre esto: https://www.iscpc.org/documents/?id=132

Los datos provienen de TeleGeography, demos in vistazo a su mapa interactivo:

https://www.submarinecablemap.com/

Los datos de este mapa están disponibles en GitHubÑ
https://github.com/telegeography/www.submarinecablemap.com

Vamos a verlos en R:

```{r}
cables = "https://raw.githubusercontent.com/telegeography/www.submarinecablemap.com/master/web/public/api/v3/cable/cable-geo.json"
cables_sf = st_read(cables)
cables_sf
plot(cables_sf$geometry)
```

Arriba podemos ver un conjunto de líneas representando cables submarinos en el océano. 

La página también provee puntos de desembarco (landing points)

```{r}
landing_point = "https://raw.githubusercontent.com/telegeography/www.submarinecablemap.com/master/web/public/api/v3/landing-point/landing-point-geo.json"
landing_sf = st_read(landing_point)
landing_sf
mapview(landing_sf)
```

### Construcción

Ahora podemos convertir nuestra red de cables en un objeto `sfnetwork`. 

```{r}
cables_sf |>
  as_sfnetwork() 
```

ERROR! Para convertir un objeto sf en un sfnetworks necesitamos una geometría de PUNTOS o LÍNEAS.

```{r}
cables_sf |>
  st_geometry()
```

Intentemos de nuevo:

```{r}
cables_sf |>
  st_cast("LINESTRING") |>
  as_sfnetwork() # prueba las opciones!
```

Existen varias formas de construir una red, y varias opciones. 
Puedes explorarlas con `?sfnetwork`.

Guardemos la red en un objeto
```{r}
net = cables_sf |>
  select(name) |>
  st_cast("LINESTRING") |>
  as_sfnetwork(directed = FALSE)
net
par(mar = c(0,0,0,0))
plot(net)
```

### Wrangle

Podemos modificar la red con verbos de `dplyr`

```{r verbs}
 net |> 
  activate('nodes') |>
  mutate(id = paste0("A", row_number()))
```

O, podemos aplicar filtros espaciales!

```{r sffilter}
peru = mundo |> filter(admin == "Peru")
net |> 
  st_filter(peru)
```

O funciones específicas para análisis de redes.
Como por ejemplo la intermediación (cuantifica la frecuencia en que un nodo o arista se encuentra entre los caminos más cortos de la red, https://es.wikipedia.org/wiki/Centralidad_de_intermediaci%C3%B3n)

```{r central}
net |>
  activate('edges') |>
  mutate(intermed = centrality_edge_betweenness()) |>
  arrange(desc(intermed))
```

Por último, podemos aplicar funciones específicas para redes espaciales,
diseñadas para `sfnetworks`

```{r sfnfunc}
net |>
  activate('edges') |>
  select(to, from, geometry) |>
  st_transform(3857) |> 
  mutate(
    longitud = edge_length()
  )
```

### Limpieza y pre-procesamiento

```{r clean}
net_clean  = net |>
  convert(to_spatial_subdivision) |>
  convert(to_spatial_smooth) |>
  convert(to_spatial_simple) 
net_clean
```

```{r}
plot(net, col = 'grey70', cex = 1.5)
plot(net_clean, col = 'grey20', cex = 0.7, add = TRUE)
```

## Aplicaciones 

### Agregar puntos a la red

Recuerdan los "landing points" que obtuvimos anteriormente. 

```{r}
plot(net_clean, col = 'grey70')
plot(landing_sf, pch = 20, col = 'red', add = TRUE)
```

Estos no son parte de la red pero pueden serlo, utilizando `st_network_blend()`

```{r}
net_new = net_clean |>
  st_network_blend(landing_sf)
net_new
```

### Ruteo

Podemos hacer ruteo con `sfnetworks` gracias a los algoritmos implementados en `igraph`.

En este ejemplo, podemos encontrar la ruta más corta entre dos "landing points"
```{r ruteo}
janeiro = landing_sf |> filter(
  str_detect(name, 'Janeiro')
) |>
  st_geometry()
valencia = landing_sf |> filter(
  str_detect(name, 'Valencia')
) |>
  st_geometry()
lagos = landing_sf |> filter(
  str_detect(name, 'Lagos')
) |>
  st_geometry()
mumbai = landing_sf |> filter(
  str_detect(name, 'Mumbai')
) |>
  st_geometry()
paths = st_network_paths(
  net_clean, 
  from = janeiro, 
  to = c(valencia, lagos, mumbai)
) 
paths
paths |>
  pull(node_paths) |>
  unlist() 
```

Mucho número, más visual por favor!

```{r ruteoplot}
plot_path = function(node_path) {
  net_clean |>
    activate("nodes") |>
    slice(node_path) |>
    plot(cex = 0.5, lwd = 1, add = TRUE)
} 
par(mar = c(0,0,0,0), mfrow = c(1,1))
plot(net_clean, col = 'grey') 
plot(janeiro, col = "purple", pch = 8, add = T)
plot(valencia, col = "red", pch = 8, add = T)
plot(lagos, col = "orange", pch = 8, add = T) 
plot(mumbai, col = "magenta", pch = 8, add = T) 
paths |>
  pull(node_paths) |>
  purrr::walk(plot_path)
```

### Detección de comunidades

```{r comm}
grouped_net = net_clean |>
  morph(to_linegraph) |>
  mutate(group = group_louvain()) |>
  unmorph()
  
grouped_net  |>
  activate("edges")  |>
  pull(group)  |>
  unique()  |>
  length() 

par(mar = c(0,0,0,0), mfrow = c(1,1))
plot(
  st_geometry(net, "edges"), 
  col = "grey", lwd = 0.5
) 
grouped_net |>
  activate("edges") |>
  st_as_sf() |>
  transmute(group = as.factor(group)) |>
  filter(group %in% c(1:20)) |>
  plot(lwd = 2, add = TRUE) 
```

