---
output: html_document
editor_options: 
  chunk_output_type: console
---
# Live demo

## Paquetes

```{r}
library(tidyverse)
library(sf)
library(tidygraph)
library(sfnetworks)
library(tmap)
```

## Datos espaciales 

Una pequeña introducción a `sf` y su estructura de datos. 
Comenzamos con un archivo geojson con los cantones del Ecuador:

```{r sf}
cantones = read_sf("https://gist.githubusercontent.com/emamut/25912e117ab46fa00a63c6e890575201/raw/5a17bbadd509568a39fdb2994b2b9a205b720ad9/cantones-ecuador.geojson")
cantones
```

El poder de `sf` recae en su capacidad de manejar datos espaciales de una manera
intuitiva y organizada: "tidy"!
Por ejemplo, podemos cambiar rápidamente el sistema de coordenadas:

```{r sfcoord}
cantones |> st_crs()
cantones |> st_coordinates() |> head()
cantones |> st_transform(24817) |> st_coordinates() |> head()
```

Y visualizar la geometría con una línea de código:

```{r sfplot}
plot(cantones$geometry)
```

¿Mapa interactivo? Podemos usar `tmap`:

```{r sftmap}
tmap_mode('view')
qtm(cantones, fill = '#88398A', border = 'white')
```

## Redes espaciales

Ahora que somos expertos en `sf`, vamos directo a las redes espaciales. 
Llamamos a la libreria `sfnetworks` y a su red para ejemplos `roxel`.

```{r roxel}
roxel$geometry |> plot()
```
Roxel es un pueblo en Münster, Alemania. 
Un poco lejano del Ecuador...

```{r}
de = st_point(c(7.525859,51.9504935))
ec = st_point(c(-79.0243995,-2.892183))
qtm(st_sfc(c(de,ec)))
```
Vamos, un poco más cerca: 

```{r cuenca}
load('data/cuenca.rda')
par(mar = c(0,0,0,0))
plot(cuenca$geometry)
```
El código para generar el objecto `cuenca` lo encuentran en [data/data_preparation.R](data/data_preparation.R).

Los datos son obtenidos con [`osmdata`](https://cran.r-project.org/package=osmdata). 
Por favor, úsenlo con moderación. 
Descargas desde la API de OSM son limitadas, en especial para zonas grandes. 
Opciones para obtener datos de ciudades más grandes son por ejemplo [`osmextract`](https://cran.r-project.org/package=osmextract).

### Explorar

Vamos a explorar un poco los datos:
```{r cuencaexp}
cuenca
```
Ahora podemos convertir nuestra red vial en un objeto `sfnetwork`. 
Existen varias formas de construir una red, y varias opciones. 
Puedes explorarlas con `?sfnetwork`.

```{r cuencacreate}
cuenca |>
  select(name, type) |>
  as_sfnetwork() # prueba las opciones!
```

Guardemos la red en un objeto
```{r cuencasave}
net = cuenca |>
  as_sfnetwork(directed = FALSE)
net
par(mar = c(0,0,0,0))
plot(net)
```

### Wrangle

Podemos explorar la red con verbos de `dplyr`

```{r verbs}
 net |> 
  activate('edges') |>
  filter(type == 'residential')
```

O, podemos aplicar filtros espaciales!

```{r sffilter}
net |> 
  st_filter(sansebas) 
```

O funciones específicas para análisis de redes.
Como por ejemplo la intermediación (cuantifica la frecuencia en que un nodo se encuentra entre los caminos más cortos de la red, https://es.wikipedia.org/wiki/Centralidad_de_intermediaci%C3%B3n)

```{r central}
net |>
  activate('nodes') |>
  mutate(intermed = centrality_betweenness())
```

Por último, podemos aplicar funciones específicas para redes espaciales,
diseñadas para `sfnetworks`

```{r sfnfunc}
net |>
  activate('edges') |>
  select(to, from, geometry) |>
  st_transform(24817) |> 
  mutate(
    longitud = edge_length()
  )
```

### Limpieza y pre-procesamiento

```{r clean}
net_clean  = net |>
  convert(to_spatial_subdivision) |>
  convert(to_spatial_smooth) |>
  convert(to_spatial_simple) 
```

## Aplicaciones 

### Ruteo

Podemos hacer ruteo con `sfnetworks` gracias a los algoritmos implementados en `igraph`.

En este ejemplo, podemos encontrar la ruta más corta desde el Parque Calderón hasta la Facultad de Artes o el Estadio 
```{r ruteo}
parque = st_sfc(st_point(c(-79.0044, -2.8977)), crs = 4326)
artes = st_sfc(st_point(c(-79.0252, -2.9203)), crs= 4326)
estadio = st_sfc(st_point(c(-79.00586, -2.90672)), crs= 4326) 
paths = st_network_paths(
  net_clean, 
  from = parque, 
  to = c(artes,estadio)
) 
paths
paths |>
  pull(node_paths) |>
  unlist() 
```

Mucho número, más visual por favor!

```{r ruteoplot}
plot_path = function(node_path) {
  net_clean |>
    activate("nodes") |>
    slice(node_path) |>
    plot(cex = 0.5, lwd = 1, add = TRUE)
} 
par(mar = c(0,0,0,0), mfrow = c(1,1))
plot(net_clean, col = 'grey') 
plot(parque, col = "purple", pch = 8, add = T)
plot(artes, col = "red", pch = 8, add = T)
plot(estadio, col = "orange", pch = 8, add = T) 
paths |>
  pull(node_paths) |>
  purrr::walk(plot_path)
```

### Detección de comunidades

```{r comm}
grouped_net = net_clean |>
  morph(to_linegraph) |>
  mutate(group = group_louvain()) |>
  unmorph()
  
grouped_net  |>
  activate("edges")  |>
  pull(group)  |>
  unique()  |>
  length() 

par(mar = c(0,0,0,0), mfrow = c(1,1))
plot(
  st_geometry(net, "edges"), 
  col = "grey", lwd = 0.5
) 
grouped_net |>
  activate("edges") |>
  st_as_sf() |>
  transmute(group = as.factor(group)) |>
  filter(group %in% c(1:20)) |>
  plot(lwd = 2, add = TRUE) 
```

### Centros más cercanos

Podemos hacer un análisis de los centros más cercanos a puntos específicos de la ciudad. 

Creemos puntos y centros aleatorios para el ejemplo. 

```{r centros1}
set.seed(7612)
hull = net_clean |>
  activate("nodes") |>
  st_geometry() |>
  st_transform(24817) |>
  st_combine() |>
  st_convex_hull() |>
  st_buffer(-1000) |>
  st_transform(4326)
sites = st_sample(hull, 50, type = "random")
facilities = st_sample(hull, 5, type = "random")
```

Combinemos los puntos y centros para mejores resultados. 

Vamos a trabajar solo con la red conectada más grande.
```{r centros2}
new_net = net |>
  activate("nodes") |>
  filter(group_components() == 1) |>
  st_network_blend(c(sites, facilities))
```

Calculamos la matriz de costos.
El default es que la columna del peso sea `weight`.
En nuestro caso crearemos esta columna como la longitud de las aristas.

Vamos a aplicar un `morpher` para esta operación.

```{r centros3}
new_net_2 = new_net |>
  activate('edges') |>
  morph(to_spatial_transformed, 24817) |>
  mutate(weight = edge_length()) |>
  unmorph()
  
cost_matrix = st_network_cost(new_net_2, from = sites, to = facilities)
```

Encontramos el centro mas cercano y creamos una linea entre los centros y los puntos para visualizar el resultado

```{r centros4}
closest = facilities[apply(cost_matrix, 1, function(x) which(x == min(x))[1])]
draw_lines = function(sources, targets) {
  lines = mapply(
    function(a, b) st_sfc(st_cast(c(a, b), "LINESTRING"), crs = st_crs(net)),
    sources,
    targets,
    SIMPLIFY = FALSE
  )
  do.call("c", lines)
}
connections = draw_lines(sites, closest)
colors = sf.colors(3, categorical = TRUE)
plot(new_net_2, col = "grey")
plot(connections, col = colors[2], lwd = 2, add = TRUE)
plot(facilities, pch = 8, cex = 2, lwd = 2, col = colors[3], add = TRUE)
plot(sites, pch = 20, cex = 2, col = colors[2], add = TRUE)
```

